【裁判字號】    97,交聲,704
【裁判日期】    970714
【裁判案由】    聲明異議
【裁判全文】
臺灣彰化地方法院交通事件裁定        97年度交聲字第704號
移送機關即
原處分機關  交通部公路總局臺中區監理所彰化監理站
異  議  人
即受處分人  甲○○
上列異議人因違反道路交通管理處罰條例案件，對於交通部公路
總局臺中區監理所彰化監理站民國九十七年五月十三日所為之裁
決書（彰監四字第裁六四－Ｚ00000000號），聲明異議
，本院裁定如下：
    主  文
原處分關於吊扣駕駛執照拾貳個月部分撤銷。
甲○○自用小客車駕駛人駕駛汽車，經測定酒精濃度超過規定標
準，吊扣小型車駕駛執照壹年。
    理  由
一、原處分意旨略以：異議人甲○○於民國九十七年二月十三日
    晚上九時二十一分許，駕駛車牌號碼七二七七－ＤＣ號自用
    小客貨車，在國道一號高速公路北上二一○點六公里處，因
    汽車駕駛人酒精濃度超過規定標準之違規行為，爰依道路交
    通管理處罰條例第三十五條第一項第一款規定，裁處吊扣駕
    駛執照十二個月（裁決書內另註明罰鍰已因法院判決無需繳
    納）。
二、聲明異議意旨略以：異議人係職業大客車司機，於九十七年
    二月十三日晚上九時二十一分許，在國道一號高速公路北上
    二一○點六公里處，係因酒後駕駛自用小客車而違規，竟遭
    吊扣職業大客車駕駛執照，使異議人無法工作，致生活陷入
    困境，請求發還異議人職業大客車駕駛執照等語。
三、按汽車駕駛人飲用酒類或其他類似物後其吐氣所含酒精濃度
    超過每公升○點二五毫克或血液中酒精濃度超過百分之○點
    ○五以上者，不得駕駛；又汽車駕駛人，駕駛汽車經測試檢
    定，酒精濃度超過規定標準者，處新臺幣一萬五千元以上六
    萬元以下罰鍰，並當場移置保管該汽車及吊扣其駕駛執照一
    年，道路交通安全規則第一百十四條第二款、道路交通管理
    處罰條例第三十五條第一項第一款分別有明文規定。
四、經查：
  (一)異議人於九十七年二月十三日晚上九時二十一分許，駕駛車
    牌號碼七二七七－ＤＣ號自用小客貨車，在國道一號高速公
    路北上二一○點六公里處，因汽車駕駛人酒精濃度超過規定
    標準之違規行為，經內政部警政署國道公路警察局第三警察
    隊警員當場舉發並移送原處分機關裁決之事實，此有內政部
    警政署國道公路警察局舉發違反道路交通管理事件通知單、
    原處分機關違反道路交通管理事件裁決書各一紙在卷可稽，
    且為異議人所不爭執，是異議人於上開時、地，確有酒後駕
    駛自用小客貨車之違規行為，應堪認定。
  (二)惟按道路交通管理處罰條例第六十八條業於九十四年十二月
    十四日修正，並自九十五年三月一日施行，修正前之道路交
    通管理處罰條例第六十八條規定：「汽車駕駛人，因違反本
    條例及道路交通安全規則之規定，受【吊扣或】吊銷駕駛執
    照處分時，【吊扣或】吊銷其持有各級車類之駕駛執照。」
    而修正後之道路交通管理處罰條例第六十八條規定：「汽車
    駕駛人，因違反本條例及道路交通安全規則之規定，受吊銷
    駕駛執照處分時，吊銷其持有各級車類之駕駛執照。」查該
    條文修正前，其原提案修正條文為：「汽、機車駕駛人，因
    違反本條例及道路交通安全規則之規定，受【吊扣或吊銷】
    駕駛執照處分時，【吊扣或吊銷】其違法或違規當時所駕駛
    車輛之駕駛執照。」立法理由略以：「原條文將違法或違規
    駕駛人所持有各級車類之駕駛執照一併吊扣或吊銷，失之過
    酷，影響人民工作及生活甚鉅，爰修正之」等語，是以其立
    法意旨在於違規行為對道路交通秩序之維持及道路交通安全
    已生較大之影響，故規定吊扣或吊銷其持有各級車類之駕駛
    執照，以限制其繼續駕車行駛道路之權利，其係屬駕駛行為
    之限制，並不因所持駕駛執照種類不同而有所差異。而最後
    通過之修正條文，係將道路交通管理處罰條例第六十八條原
    有條文中之【吊扣或】三字刪除等情，此有立法院交通委員
    會九十四年十月五日臺立交字第○九四二四○○一五三號函
    附道路交通管理處罰條例第六十八條審查報告可參（立法院
    公報第九十四卷第七十期第一三五至一三八頁）。則參照上
    開立法理由及立法經過，依修正後之條文，按上開規定受【
    吊銷駕照】處分者，仍維持吊銷其持有各級車類之駕駛執照
    ，至於，受【吊扣駕照】處分者，則僅【吊扣】其違法或違
    規當時所駕駛車輛之駕駛執照，不再吊扣其持有各級車類之
    駕駛執照，此觀之立法理由及立法經過至明（臺灣高等法院
    臺中分院九十六年度交抗字第一三六、六四八、九九六號裁
    定意旨參照）。
  (三)本件異議人前開違規行為係發生於九十七年二月十三日，自
    應依修正後道路交通管理處罰條例第六十八條規定裁處，且
    修正後道路交通管理處罰條例第六十八條之規定，既將「吊
    扣」等字刪除，是依前開說明，駕駛人受吊扣駕駛執照處分
    時，不再吊扣其持有各級車類之駕駛執照，故原處分機關於
    作成吊扣駕駛執照處分時，應就行為人所應吊扣之駕駛執照
    種類予以限定，始符合依法行政原則。次查，受處分人為本
    件違規時係駕駛自用小客貨車，此有內政部警政署國道公路
    警察局舉發違反道路交通管理事件通知單一紙附卷可憑，揆
    諸前開說明，其依法所受之處分應為限制其駕駛自用小客貨
    車之權利，即吊扣其小型車駕駛執照，原處分機關未審酌及
    此，逕為裁罰，即難認為允當。從而，本件異議人之異議，
    為有理由，爰撤銷原處分，並改諭知如主文第二項所示之處
    罰。
五、至於駕照如何「吊扣」其中一部分，係屬執行方式之問題，
    但不能因執行稍有困難，即置立法修正通過之條文不予遵守
    適用，併予敘明。
據上論斷，應依道路交通管理處罰條例第八十七條第二項，道路
交通案件處理辦法第二十條前段，裁定如主文。
中    華    民    國    97    年    7     月    14    日
                          交通法庭    法  官  鄭舜元
以上正本證明與原本無異。
如不服本裁定，應於裁定送達後5日內向本院提出抗告狀 (須附
繕本)。
中    華    民    國    97    年    7     月    14    日
                                      書記官  陳秀香


司法院資訊處製作；財團法人民間司法改革基金會備份。
